臺灣高等法院臺南分院刑事判決　　　九十三年度上更(一)字第二五四號　 孝股
　　上　訴　人
　　即　被　告　丁○○
　　選任辯護人　蘇正信律師
　　　　　　　　蔡進欽律師
　　　　　　　　蔡弘琳律師
右列上訴人等因違反毒品危害防制條例案件，不服臺灣臺南地方法院八十八年度訴字
第三六七號中華民國八十九年十一月八日第一審判決（起訴案號：臺灣臺南地方法院
檢察署八十七年度偵字第一○二六九號、八十八年度偵字第一六二五號，及移
審理：八十八年度偵字第一四九二八號、八十九年度偵字第一三○八號），提起上訴
，判決後經最高法院第一次發回，本院判決如左：
    主  文
原判決關於丁○○連續販賣第二級毒品部分暨定應執行刑部分均撤銷。
丁○○被訴販賣第二級毒品部分無罪。
    理  由
一、公訴意旨略以：上訴人即被告丁○○曾於民國（下同）八十三年間因違反藥事法
    案件，經判處有期徒刑一年四月確定，於八十五年四月十五日因假釋期滿視為執
    行完畢，猶不知悔改。竟與甲○○（業據原審判處有期徒刑七年四月確定，現執
    行中）基於概括犯意之聯絡，以號碼為000000000號代號三三之呼叫器
    為聯絡工具連續於八十七年八月九日或十日、同年月二十四日晚上及同年月三十
    日晚上，或由李女一人前往台南市○○街二七五巷二弄二十八號周旭初住處，或
    由陳某載李女一同前往該處之方式，共同販賣丁○○所有之第二級毒品安非他命
    予周旭初施用，其每一包價格新臺幣（下同）一千元，每次販賣一小包。嗣於八
    十七年八月三十一日十時三十分許，經警在上址查獲周旭初（施用毒品部分，已
    另案為不起訴處分），並扣得周旭初向丁○○、甲○○所購入之第二級毒品安非
    他命一小包及分裝空袋二十二個、鋁箔紙一張、吸食工具二支、藥勺一支。經周
    旭初供出其毒品來源，再經警於同日十六時許，在臺南市○○路七百五十八巷三
    十九號住處扣得安非他命二小包、空分裝袋三十個、吸食工具二支、塑膠吸管二
    支及酒精燈一個、瓦斯烙器二支等物。丁○○復賡續上開概括犯意，再於八十八
    年一月十八日十八時許，在臺南市○○路七百五十八巷口，以一包一千元之代價
    ，販賣第二級安非他命予乙○○施用（乙○○施用毒品部分另案強制戒治中）。
    嗣於八十八年一月二十三日凌晨零時五十分許，丁○○在上開地點以三千元之價
    格販賣安非他命一小包與乙○○，乙○○旋在該巷口為埋伏之警員當場查獲，並
    自其身上扣得安非他命一小包，再經警在丁○○住處扣得分裝勺二支、分裝袋十
    個及吸食器一個等物。因認被告丁○○涉犯毒品危害防制條例第四條第二項之罪
    嫌云云。
二、按犯罪事實應依證據認定之，無證據不得推定其犯罪事實；又不能證明被告犯罪
    者，應諭知無罪之判決，刑事訴訟法第一百五十四條、第三百零一條第一項前段
    分別定有明文。再認定被告有罪之事實，應憑證據，如未能發現相當之證據，或
    證據不足以證明，自不能以推測或擬制之方法，以為裁判之基礎；且認定犯罪事
    實所憑之證據，其為訴訟上之證明，須達於通常一般人均不致有所懷疑，而得確
    信其為真實之程度者，始得據為有罪之認定，倘其證明尚未達到此一程度而有合
    理之懷疑存在時，尚難為有罪之認定基礎；苟積極證據不足以為不利於被告事實
    之認定，即應為有利於被告之認定，更不必有何有利之證據，最高法院三十年上
    字第八一六號、四十年台上字第八六號、七十六年台上字第四九八六號分別著有
    判例可資參照。再按施用安非他命之人，所犯為毒品危害防制條例第十條第二項
    之罪，供出毒品來源，因而破獲者，依同條例第十七條規定，得減輕其刑。因此
    施用毒品之犯罪行為人為減輕刑責，自難免有虛構毒品來源，以冀求減刑之情事
    ，是為擔保其陳述之真實性，自應有足以令人確信其陳述為真實之證據，始可採
    為認定之依據。
三、本件公訴人認被告涉犯前開罪嫌，無非係以：
  (一)同案被告甲○○對其如何由丁○○載至周旭初宅前，以陳某所有安非他命出售給
    周旭初之事實，已於警訊時供承甚詳，且經周旭初供述在卷；即被告亦坦承載李
    女至周宅之情事，是被告與甲○○確有共同販賣安非他命之事實。
  (二)被告如何連續二次販賣安非他命給乙○○，亦據乙○○供明在卷，並有前開扣案
    之毒品及分裝袋等物可稽云云。
四、訊據被告堅詞否認有何前開犯行，辯稱【其不認識周旭初，周旭初於歷次偵審中
    ，均稱安非他命係向同案被告甲○○購買，與渠無關；至於丙○○部分，丙○○
    與甲○○係乾兄妹關係，因渠與他女人在一起，引起甲○○之不高興，而一起找
    丙○○向渠挾怨報復。另渠與乙○○共同合資向別人購買毒品二包，每人分到一
    包，並非販賣毒品與乙○○；至於查扣之毒品及工具均是供渠施用，均無販賣毒
    品之情】等語。
五、經查：
  (一)被告於前開時、地，分別經警扣得右揭第二級毒品安非他命及分裝空袋、吸食工
    具等事實，業據被告供明在卷；再經警在周旭初住處查獲之毒品一小包，及於八
    十七年八月三十一日及同年九月二十九日自被告丁○○處所扣得之毒品二小包及
    一小包經送法務部調查局鑑定結果，送驗結晶一小包經檢驗結果係甲基安非他命
    ，淨重○‧○六公克、包裝重○‧二七公克；另結晶二小包經檢驗結果亦係甲基
    安非他命，合計淨重一‧八○公克、包裝重○‧六六公克；又結晶一小包亦係第
    二級毒品甲基安非他命，淨重○‧二六公克、包裝重○‧二三公克等情，亦有法
    務部調查局00000000號及八十九年九月五日（八九）陸（一）字第八九
    ○六三七七○號檢驗通知書各一份附卷可稽。（見原審卷第七十六頁、第二四一
    頁）。
  (二)被告則以前開情詞置辯。且查：
  甲、被告與証人甲○○共同連續販賣安非他命與証人周旭初部分：
  １証人甲○○於警訊雖証述：其前後賣三次安非他命與周旭初，伊所賣給周旭初的
    毒品是向丁○○拿的，他並未收取任何錢，因伊和他是同居關係，但是伊基於報
    答他，偶爾會拿錢給丁○○的小孩當零用錢，八十七年八月三十日其有到臺南市
    ○○街二百七十五巷二弄二十八號三樓處找周旭初，是要送安非他命給他，是由
    丁○○載伊去的等語（見第五分局南市警五刑偵字第四一六號警訊卷第四頁背面
    至第五頁）；並於原審証述【與周旭初合資向被告購買安非他命一、二次】等語
    （見原審卷第七十二頁正面）。
  ２但觀之証人甲○○歷次於警、偵訊、原審及本院上訴審、更一審審理時之証詞，
    前後矛盾：
    証人甲○○於警訊稱【其販賣與周旭初之安非他命是向被告拿取，被告並未向
      其收錢，而係基於報答被告之心理，偶爾會拿錢給被告小孩】之情，已如前述
      ；但於偵查中則証稱【其與被告是同居關係，安非他命是被告的，其拿取該安
      非他命時被告不在】等語（見偵字第一０二六九號卷第二十一頁）；嗣於原審
      調查審理時，則忽稱【其與証人周旭初每人出一千元合資交與被告，被告出去
      一會，拿回安非他命，告訴其是跟人拿的】等語（見原審卷第四十九頁），嗣
      又稱【警訊所言不實在，是其與周旭初各出資一千元，合計二千元，由其自己
      到公園路去跟被告買，共買安非他命一、二次，買安非他命之時間忘了】等語
      （見原審卷第七十二頁），又稱【周旭初曾經問其有沒有毒品，因其沒有毒品
      ，周旭初就叫其去找一個綽號叫胖子的被告買，其就去找被告買毒品，被告再
      打行動電話聯絡後就出去，過了五、六分鐘回來交給其一包毒品，然後再拿去
      周旭初家給他，這樣的情況有二次】、【（提示八十七年八月三十一日偵訊筆
      錄為何不同）我今天所講的才對．．．】等語（見原審卷第一八六頁）；嗣又
      翻稱【其係與周旭初合資向綽號白朱的人購買，並沒有介紹被告與周旭初認識
      ，也沒有帶周旭初去向被告買過安非他命】、【（為何與之前庭訊所言不同）
      因為之前第五分局的警員叫我要指認被告，．．．而今天會如此陳述，是因為
      我不想害人】等語（見原審卷第二六二頁）；証人甲○○於本院上訴審及本院
      更一審審理時則【一再否認有與被告共同販賣毒品給周旭初】之情（見本院上
      訴卷第六十八頁、更一審卷第一四八頁至第一四九頁）。
    則觀之証人甲○○之上開証詞，忽稱其販賣與証人周旭初之安非他命是向被告
      拿，但被告並未收錢，或稱該安非他命是在被告不在時拿取的，或稱是與証人
      周旭初合資向被告購買，或稱與証人周旭初合資向綽號【白朱】之人買，於本
      院上訴審、更一審調查、審理時則一再否認與被告共同販賣毒品，証人甲○○
      之証詞反覆且互相矛盾，自難以証人甲○○之証詞，即率予認定被告確有共同
      販賣毒品之事實，而為有罪之認定。
  ３再查，証人周旭初自警訊迄至本院上訴審調查時亦一再稱【其或向証人甲○○購
    買安非他命，或與甲○○合資購買安非他命，但未向被告購買毒品】等情（見第
    五分局南市警五刑偵字第四一六號警訊卷七頁正、背面、偵字第一０二六九號第
    二十頁背面、第二十一頁正面最後一行、本院上訴審卷第一０七頁起至第一０八
    頁），足見証人周旭初所有之安非他命是【直接與証人甲○○路聯繫】，尚難認
    被告有共同販賣之事實。再者，証人甲○○於警訊時雖稱：八十七年八月三十日
    到臺南市○○街二百七十五巷二弄二十八號三樓處找周旭初，是要送安非他命給
    他，當時是由丁○○載伊去的等語；而被告雖坦承有載証人甲○○至上開地點，
    但係因証人甲○○告知因要找其小學同學「小美」，其才載証人甲○○前往等語
    （見本院更一審卷第八十一頁），再參酌証人周旭初一再否認有向被告購買毒品
    之情，則縱令被告有載証人甲○○前往該址，亦難因此而認被告有何共同販賣毒
    品之犯行；此外，又無其他証據足資佐証此次是在知悉証人甲○○與周旭初間已
    有買賣安非他命之合意，而載甲○○前往，或與証人甲○○間有販賣毒品之犯意
    聯絡。
  乙、被告販賣毒品安非他命與証人乙○○部分：
  １証人乙○○於警訊時證稱：當時因朋友「白豬」要伊找看看有無毒品可吸食，伊
    正好沒有，只好找「小胖」（即丁○○）代為購買。至於安非他命是談好價錢後
    ，伊隨同「小胖」（丁○○）到他家拿，再由伊會合「白豬」準備離去找地方吸
    食，所以安非他命才在伊身上查出，當時是以三千元向丁○○買，但錢尚未交給
    丁○○。另外一次是在八十八年一月十八日十八時左右，在現查獲地近丁○○住
    宅處巷內以一千元購得，重量不詳等語（見歸仁分局歸警刑字第一七０號卷第五
    頁正面起）。於偵查中証稱【其有拿錢向被告買，被告也有出錢再向別人買】等
    語（見偵字第一六二五號卷第十一頁背面），嗣於原審審理時則証稱【我說我要
    買安非他命，他說他沒有，他說要一起出錢去跟別人買，我先把錢交給他，他就
 去跟別人拿，拿回來後，他就在我面前拿出分二包，其中一包交給我，他沒有告
    訴我多少錢買的，他分的時候是差不多，我當時是出三千元．．．另外一次也是
    他說要跟別人拿，我也是先交一千元給他，他回來再分安非他命給我】等語（見
    原審卷第九十六頁），嗣於本院上訴審時則証稱未向被告購買安非他命，是其叫
    被告幫其買的等情（見本院上訴卷第九十三頁）。
  ２則觀之証人乙○○上開証詞，或稱【其找被告代為購買】，或【拿錢交與被告，
    被告再向他購買回來後】，或合資購買，更於本院上訴審審理時否認向被告購買
    安非他命，証人乙○○之証詞亦前後反覆矛盾，則被告是否有販賣毒品安非他命
    ，或有無【營利之意圖】，已非無疑。再是否合資購買，或被告再向他人購得安
    非他命後交與証人乙○○，此涉及被告是否有轉讓毒品之行為，或有營利之意圖
    ，非必均基於販賣毒品而為之意，準此，証人乙○○上開証詞，亦難據採為被告
    販賣毒品不利之証據。
  ３又按供出毒品來源因而破獲者，依法得減輕其刑，毒品危害防制條例第十七條定
    有明文。故施用毒品者或販賣者，與其上手之販賣者居於利害相反之地位，前者
    不利於後者之供述，固得採為後者犯罪之證據，惟其證詞與自身顯有利害關係，
    因此仍應調查其他必要證據，以查是否與事實相符，不得僅以後手之供述，而認
    定他人有販賣毒品之犯行。本件證人乙○○之證詞與自身有利害關係，其於警訊
    、偵查中雖曾為不利於被告之供述，惟証人乙○○之証詞前後不一，瑕疵明顯，
    且本院上訴審調查時又推翻前供，自難僅憑其有瑕疵之證言即為被告有販賣安非
    他命事實之認定。
  (三)再查，被告雖為警扣得前開安非他命二包，及空分裝袋、分裝、吸食工具等物
    。然該二包安非他命淨僅一．八公克，此有該法務部檢驗通知書在卷足憑；而被
    告經警查獲採尿後，其尿液又經檢出安非他命陽性反應（見歸仁分局歸警刑字第
    一七０號卷），則被告所辯該安非他命係供其施用毒品等語，並非無據；此外，
    又無其他証據足資佐証上開扣案之証物已越出被告施用毒品合理範圍，而有供作
    販賣之情，亦難以上開扣押物而為被告有罪之認定。
  (四)綜上所述，本院審酌全卷之証據資料，均難認被告有何共同販賣或單獨販賣安非
    他命與周旭初、乙○○之事實；此外，復查無其他積極証據足資佐証被告確有公
    訴人所指之犯行，應認不能証明被告有此部分之犯罪。
六、原審未詳予審酌卷証資料，而為被告有罪之判決，顯有不當。被告上訴意旨否認
    犯罪，並以前開情詞指摘原判決不當，為有理由，應由本院予以撤銷，而另為被
    告無罪之判決。
七、至於檢察官併案審理部分（八十八年度偵字第一四九二八號、八十九年度偵字第
    一三０八號）：
  (一)移送併辦意旨以：被告另基於概括之犯意，連續販賣毒品安非他命與丙○○云云
    。
  (二)然依証人丙○○於警、偵訊及本院上訴審時雖一再證述有向被告購買安非他之情
    （見歸仁分局歸警刑字第九九三０號卷第六頁正面起、第一四九二八號偵查卷第
    二一頁背面起至第二二頁、一三０八號偵查卷第十三頁背面、一二三一一號偵查
    卷八十八年十月十四日偵訊筆錄）。但就向被告購買安非他命之次數，或稱五、
    六次，或稱四、五次，或稱二、三次，且就購買安非他命之金額，或稱每包一千
    元，或稱每包一、二千元，關於次數、購買之金額前後所証，已有不一。再者，
    証人丙○○於警訊時稱【其向被告購買安非他命時，沒有其他人在場】，但於偵
    查中則稱【其向被告購買安非他命時，甲○○有看過】（見偵字第一三０八號偵
    查卷第十三頁背面），前後所証已有不符；亦核與証人甲○○於偵查中則証稱【
    其看過丙○○帶其朋友去向被告買安非他命】等語不符（見偵字第一四九二八號
    卷第二十三頁背面），則証人丙○○証詞已有可疑之處。
  (二)況查，本件檢察官起訴部分既經本院為無罪之判決，則併案部分與本件已無連續
    犯之裁判上一罪關係，爰將併案部分退回，由檢察官另為偵辦。
據上論結，應依刑事訴訟法第三百六十九條第一項前段、第三百六十四條、第三百零
一條第一項，判決如主文。
本案經檢察官許仲瑩到庭執行職務。
中      華      民      國    九十三    年      十      月    二十七    日
                                     臺灣高等法院臺南分院刑事第四庭
                                             審判長法官  鄭  文  肅
                                                   法官  蔡  美  美
                                                   法官  陳  珍  如
右正本證明與原本無異。
檢察官如不服本判決，應於判決送達後十日內向本院提出上訴狀，其未敘述理由者並
應於提出上訴狀後十日內向本院補提理由書（應附繕本)。
                                             法院書記官  周  美  莉
中      華      民      國    九十三    年      十 月    二十七    日
